【裁判字號】    97,易,3537
【裁判日期】    980313
【裁判案由】    詐欺
【裁判全文】
臺灣板橋地方法院刑事判決              97年度易字第3537號
公  訴  人  臺灣板橋地方法院檢察署檢察官
被      告  丁○○
上列被告因詐欺案件，經檢察官聲請以簡易判決處刑（97年度偵
緝字第1904號、97年度偵緝字第1905號、97年度偵緝字第1906號
），本院認不宜逕以簡易判決處刑，改依通常程序審理，判決如
下：
    主  文
本件免訴。
    理  由
一、公訴意旨略以：被告丁○○雖能預見提供自己帳戶予他人使
    用，可能幫助他人從事財產犯罪，竟仍不違其本意，而基於
    幫助詐欺之犯意，於民國96年11月16日某時，在不詳地點，
    將其向中國信託銀行中和分行所申請帳號00000000000000號
    、第一商業銀行長泰分行（聲請簡易判決處刑書誤載為長春
    分行）所申請之帳號00000000000 號帳戶之存摺、提款卡等
    物，交付予真實姓名年籍不詳之成年人，以此方法幫助他人
    從事犯罪。該真實姓名不詳之人取得被告上開帳戶後，即提
    供予與其有共同詐欺犯意聯絡之人作為犯罪工具，並由詐欺
    集團成員分別於：(一)96年11月17日下午2 時許，以不詳之電
    話撥打至被害人甲○○之電話，佯稱其電視購物之匯款有問
    題，須依伊指示操作ATM 自動提款設備始能解決，致甲○○
    陷於錯誤，遂於同日下午3 時許，經由中國信託銀行ATM 自
    動提款設備分別匯款新臺幣（下同）30,000元、30,000元、
    30,000元、9,700 元、200 元、100 元（合計100,000 元）
    至上揭被告之帳戶；(二)於同月17日下午3 時56分許，以不詳
    之電話撥打至被害人丙○○之電話，佯稱其網路交易匯款有
    問題，須依伊指示處理，致使丙○○陷於錯誤，遂於同日下
    午6 時6 分許，經由中國信託銀行ATM 自動提款設備匯款28
    ,000 元 至上揭被告之帳戶；(三)於同月17日晚上7 時許，以
    不詳之電話撥打至被害人乙○○之電話，佯稱其網路交易匯
    款有問題，須依伊指示處理，致使乙○○陷於錯誤，遂於同
    日晚上8 時30分許，經由第一商業銀行ATM 自動提款設備匯
    款14,000元至上揭被告之帳戶。嗣被害人甲○○、丙○○及
    乙○○發覺有異報警處理，始循線查知上情，因認被告丁○○涉有刑法第30條第1 項、第339 條第1 項之幫助詐欺取財
    罪嫌等語。
二、按案件曾經判決確定者，應諭知免訴之判決；且此免訴判決
    ，得不經言詞辯論為之，刑事訴訟法第302 條第1 款、第30
    7 條分別定有明文。又訴訟法上所謂一事不再理之原則，關
    於實質上一罪或裁判上一罪，亦均有其適用，最高法院60年
    臺非字第77號著有判例可資參照。
三、查被告丁○○因缺款花用，明知金融機構之帳戶與個人之財
    產信用密切關聯，一般人無故取得他人金融帳戶之存摺、金
    融卡及密碼之行為常與財產犯罪相關，而可預見無故取得他
    人金融帳戶之存摺、金融卡及密碼之人，可能係遂行不法所
    有意圖用以詐騙他人，仍以縱若有人持以犯罪亦無違反其本
    意而基於幫助他人詐欺財物之犯意，於96年11月16日分別至
    臺北縣三重市○○路○ 段99號第一商業銀行長泰分行，以其
    本人名義申辦帳號：00000000000 號帳戶存摺、金融卡（含
    密碼），至臺北縣三重市○○○路68號1 樓中國信託銀行中
    和分行，以其本人名義申辦帳號：00000000000000號帳戶存
    摺、金融卡（含密碼）等資料，被告即於申辦後某日以3,00
    0 元之價格販售於姓名不詳之成年人，並在臺北縣三重市○○路口附近交付上開帳戶存摺、金融卡（含密碼），供詐騙
    集團成員使用，而該犯罪集團某成員即基於意圖為自己不法
    所有之犯意，接續：(一)於96年11月17日下午2 時，以不詳之
    電話撥打至被害人甲○○之電話，佯稱其電視購物之匯款有
    問題，須依其指示操作ATM 自動提款設備始能解決，致使甲○○陷於錯誤，遂於同日下午3 時許，經ATM 自動提款設備
    分別匯款30,000元、30,000元、30,000元、9,700 元、200
    元、100 元，共計100,000 元至上揭被告之中國信託銀行中
    和分行之帳戶；(二)於同年月17日下午3 時許，詐騙集團成員
    在雅虎網路聊天室所設之「愛情公寓」網站內以MSN 之方式
    自稱為「JOJO」而與被害人盧宜廷聊天，自稱「JOJO」女子
    以外出伴遊為由，要求盧宜廷匯款並為確認身分，致盧宜廷
    不疑有他而依詐騙集團成員指示進行匯款，分別匯款3,000
    元、10,000元、10,000元、23,000元，共計46,000元至被告
    上開第一商業銀行長泰分行帳戶內；(三)於同年月17日下午3
    時56分許，詐騙集團成員以不詳之電話撥打至被害人丙○○
    之電話，佯稱其網路交易之匯款有問題，須依其指示處理，
    致使丙○○陷於錯誤，遂於同日下午6 時6 分許，經由AT M
    自動提款設備匯款28,000元至上揭被告之中國信託銀行中和
    分行之帳戶；(四)詐騙集團成員再於同年月17日下午7 時許，
    以不詳之電話撥打被害人乙○○之電話，佯稱其網路交易之
    匯款有問題，須依其指示處理，致使乙○○陷於錯誤，於同
    日下午8 時30分許，經由ATM 自動提款設備匯款14,000元至
    上揭被告之第一銀行長泰分行之帳戶，上開款項旋即遭詐騙
    集團成員跨行提款提領一空，嗣經被害人甲○○、盧宜廷、
    丙○○、乙○○察覺有異並報警後方知受騙之事實，業經臺
    灣高等法院臺南分院於98年2 月17日以97年度上易字第715
    號，認被告所為係犯刑法第30條第1 項、第339 條第1 項之
    幫助詐欺取財罪，判處有期徒刑五月，如易科罰金，以新臺
    幣一千元折算壹日確定，有該院97年度上易字第715 號刑事
    判決、臺灣高等法院被告前案紀錄表附卷可稽。是本件被告
    被訴之幫助詐欺取財犯行，與上述經有罪判決確定部分，顯
    係同一案件，而為該案確定判決效力所及，有訴訟上所謂一
    事不再理原則之適用甚明，揆諸前揭規定，本件爰不經言詞
    辯論，逕為諭知免訴之判決。
據上論斷，應依刑事訴訟法第452 條、第302 條第1 款、第307
條，判決如主文。
中    華    民    國    98    年    3     月    13    日
                刑事第十四庭    審判長法  官  張江澤
                                      法  官  劉景宜
                                      法  官  陳海寧
上列正本證明與原本無異。
如不服本判決，應於判決送達後10日內敘明上訴理由，向本院提
出上訴狀 (應附繕本) ，上訴於臺灣高等法院。其未敘述上訴理
由者，應於上訴期間屆滿後20日內向本院補提理由書「切勿逕送
上級法院」。
                                      書記官  梁宜庭
中    華    民    國    98    年    3     月    13    日


司法院資訊處製作；財團法人民間司法改革基金會備份。
